【裁判字號】    97,上訴,2644
【裁判日期】    980715
【裁判案由】    貪污治罪條例等
【裁判全文】
臺灣高等法院刑事判決                97年度上訴字第2644號
上  訴  人    臺灣板橋地方法院檢察署檢察官
上  訴  人    丙○○
即  被  告
                        5樓
選任辯護人    許玉娟律師
              文聞律師
              鄭懷君律師
上  訴  人    甲○○
即  被  告
義務辯護人    黃柏彰律師
被      告    戊○○
                              之3
              丁○○
                        2樓
              乙○○
                        號4樓
              辛○○
           (原名己○○)
前列四人共同
指定辯護人  扶助律師何朝棟律師
上列上訴人因被告違反貪污治罪條例等案件，不服臺灣板橋地方
法院九十六年度訴字第三二四０號，中華民國九十七年四月廿三
日第一審判決（起訴案號：臺灣板橋地方法院檢察署九十六年度
偵字第一三四五五號），提起上訴，本院判決如下：
    主  文
原判決撤銷。
丙○○共同行使公務員明知不實之事項，而登載於職務上所掌之
公文書，足以生損害於公眾及他人，處有期徒刑壹年捌月。又共
同公務員侵占公有財物，處有期徒刑拾貳年，褫奪公權捌年；所
得財物新台幣捌拾貳萬零伍佰元應連帶追繳，如全部或一部無法
連帶追繳時，以其財產連帶抵償之。應執行有期徒刑拾年，褫
奪公權捌年；所得財物新台幣捌拾貳萬零伍佰元應連帶追繳，如
全部或一部無法連帶追繳時，以其財產連帶抵償之。
甲○○共同行使公務員明知不實之事項，而登載於職務上所掌之
公文書，足以生損害於公眾及他人，處有期徒刑壹年貳月，減為
有期徒刑柒月。又共同公務員侵占公有財物，處有期徒刑伍年貳
月，褫奪公權肆年；所得財物新台幣捌拾貳萬零伍佰元應連帶追
繳，如全部或一部無法連帶追繳時，以其財產連帶抵償之。應執
行有期徒刑伍年肆月，褫奪公權肆年；所得財物新台幣捌拾貳萬
零伍佰元應連帶追繳，如全部或一部無法連帶追繳時，以其財產
連帶抵償之。
戊○○、丁○○、乙○○、辛○○共同公務員明知不實之事項，
而登載於職務上所掌之公文書，足以生損害於公眾及他人，戊○○、丁○○各處有期徒刑壹年貳月，均減為有期徒刑柒月；乙○○處有期徒刑壹年，減為有期徒刑陸月。辛○○處有期徒刑拾月
，減為有期徒刑伍月。
    事  實
一、緣臺北縣泰山鄉○○街四十九號和平拖吊保管場係受臺北縣
    政府警察局委託之民間拖吊保管場，依「臺北縣政府警察局
    租用民間拖吊車（場）執行違規停車車輛拖吊及保管作業規
    定」，執勤人員執行拖吊違規停車車輛時，應填掣「違反道
    路交通管理事件舉發通知單（三聯單）」（以下簡稱舉發單
    ），同時填掣「拖吊妨害交通車輛作業通知單」（以下簡稱
    作業單），連同前揭舉發單中之二聯，並交拖車司機送往拖
    吊保管場。拖吊保管場人員在收受拖吊費及保管費時，須依
    據臺北縣處理妨害交通車輛自治條例開立「臺北縣政府自行
    收納款項統一收據」後，即可依規定辦理出車，若領車人於
    領車時並未對違規停車罰鍰提出異議或拒繳罰鍰，則由拖吊
    保管場人員代收違規停車之罰鍰（自小客車部分為新臺幣（
    下同）九百元，機車部分為六百元），並於與台北縣政府警
    察局連線之電腦勾選「繳交」，由電腦自動列印收據交繳款
    人；若不繳交罰鍰，則於電腦勾選「不繳交」，並於每日結
    算後，製作「每日已代收罰鍰清冊」、「每日領車未繳罰鍰
    清冊」，連同收據、舉發單交由各分局派駐之員警檢核後，
    將收受之相關款項依規定送繳至指定之帳戶，將帳冊、資料
    則送往各分局裁決室。丙○○原係臺北縣政府警察局新莊分
    局交通分隊小隊長，並於民國九十五年間接受派駐在和平拖
    吊保管場（嗣於九十六年三月廿日調往臺北縣政府警察局三
    重分局交通分隊），係依法令服務於地方自治團體所屬機關
    而具有法定職務權限之公務員。另戊○○（自九十四年三月
    間起）、丁○○（自八十九年二月間起）、乙○○（自九十
    五年七月十七日起）、辛○○（原名己○○，自九十五年十
    月廿日起）分別受雇於和平拖吊保管場任行政人員，渠四人
    以二人一組，上班一日、休假一日方式輪流值班，負責收受
    司機帶回之舉發單及作業單，並即登錄罰單編號及收取拖吊
    費、保管費、代收違規罰鍰，及將已繳、未繳罰鍰者分別鍵
    入電腦，開立收據予繳款人憑單領車等工作；甲○○則自九
    十三年三月底起，受雇為和平拖吊保管場之會計人員，依每
    日已繳納及未繳納罰鍰罰單資料，製作「每日已代收罰鍰清
    冊」、「每日領車未繳罰鍰清冊」等相關表冊及將相關款項
    、舉發單、帳冊送繳至台灣銀行新莊分行監理單位指定帳戶
    及新莊分局裁決室等業務。是甲○○、戊○○、丁○○、乙○○、辛○○五人，就前揭代收違規停車罰鍰，及於與台北
    縣政府警察局連線之電腦勾選「繳交」與否，暨製作已代收
    或未繳罰鍰清冊，送繳罰鍰等工作事項，均係受地方自治團
    體所屬機關依法委託，從事與委託機關權限有關之公共事務
    者，而均屬公務員。
二、和平拖吊保管場於九十五年間某段時間，因電腦當機無法與
    臺北縣政府警察局電腦連線，行政人員於代收違規罰鍰後，
    無法自電腦連線列印收據，須改以手寫方式開立「交通部公
    路總局自行收納款項收據」，事後再將已繳納罰鍰之情形補
    登於電腦紀錄中。惟丙○○、甲○○因此發現縱令行政人員
    漏未將已代收罰鍰之情形補登於電腦紀錄中，亦未被主管之
    警察機關查覺，且認為若事後監理機關依據電腦紀錄要求違
    規者再行繳交罰鍰，違規民眾多半因未保留收據，亦難以證
    明自己已經繳交罰鍰之事實，認為此一漏洞有機可乘，乃二
    人於九十五年七月一日起，共同基於意圖為自己不法所有之
    接續概括犯意聯絡，推由甲○○指示行政人員戊○○、丁○○、乙○○、辛○○四人於值日時，就每日代收違規罰鍰，
    對已繳罰鍰之案件，隨機就六部自小客車及三部機車，於電
    腦網頁中關於違規罰鍰一欄點選「不繳交」，改以手寫方式
    開立「交通部公路總局自行收納款項收據」交給車主。戊○○、丁○○、乙○○、辛○○等人均明知如附表所示各該汽
    車、機車車主均已繳納罰鍰款項予保管場，依規定應在電腦
    中登載代收罰鍰情形為「繳交」，竟依主管甲○○之口頭告
    知，而與甲○○共同基於登載不實事項於職務上所掌之相當
    於公文書之電磁紀錄之犯意聯絡，各在渠值班日，於代收取
    如附表所示之車輛違規罰鍰後，猶接續在臺北縣拖吊管理系
    統（保管場）網頁中就違規罰鍰一欄不實點選「不繳交」，
    足以生損害於各該已繳納罰鍰之車主及主管機關對於交通罰
    鍰收取管理之正確性。接續於每日將渠輪值時所收取拖吊費
    、保管費及代收罰鍰之所有款項，及另以便條紙註記手寫收
    據之金額直接交付給甲○○，或投入和平拖吊保管場之保險
    箱，由甲○○收受。
三、甲○○於指使戊○○等人為上開登載不實行為後，就上開未
    登載於電腦紀錄實已代收罰鍰款項部分，接續以在「每日領
    車未繳罰鍰清冊」為不實之登載後用印，再交予亦基於共同
    犯意聯絡之丙○○，在上開表冊上之核蓋職章，或授權甲○○自行在上開表冊上為其核蓋職章，連同舉發單送交新莊分
    局裁決室而行使該不實登載之清冊，足以生損害於新莊分局
    及監理單位對交通罰鍰收取管理之正確性。甲○○、丙○○
    並就上開以手寫方式開立收據所代收之罰鍰款項，並未依規
    定送繳至指定帳戶，而係由甲○○接續彙集至一定數額再交
    予與之有不法所有犯意聯絡之丙○○收受後，接續共同侵占
    入己。二人至九十六年三月十九日丙○○調職前一日止，計
    侵占如附表所示一百四十三萬八千八百元，而甲○○於丙○○調職日 (即廿日)起，仍接續前開不實登載及侵占犯行，
    至同年月卅一日聞悉警局開始追查止，仍續行侵占如附表所
    示七萬八千元。丙○○對其自甲○○所收取之金錢，於九十
    五年七月間至九十六年三月期間，計四次各交付十萬元（計
    四十萬元），分予甲○○作為報酬。嗣因臺北縣政府警察局
    新莊分局接獲民眾申訴，得知民眾繳交違規罰鍰情形與電腦
    登載有異，於九十六年三月間開始清查和平拖吊保管場製作
    之「每日領車未繳罰鍰清冊」，始循線查悉上情。
四、案經臺北縣政府警察局新莊分局報請臺灣板橋地方法院檢察
    署檢察官偵查起訴。
    理  由
壹、証據能力：
一、按被告以外之人於審判外之言詞或書面陳述，除法律有規定
    者外，不得作為證據。又被告以外之人於審判外之陳述，雖
    不符前四條之規定，而經當事人於審判程序同意作為證據，
    法院審酌該言詞陳述或書面陳述作成時之情況，認為適當者
    ，亦得為證據。當事人、代理人或辯護人於法院調查證據時
    ，知有第一百五十九條第一項不得為證據之情形，而未於言
    詞辯論終結前聲明異議者，視為有前項之同意，刑事訴訟法
    第一百五十九條第一項、第一百五十九條之五分別定有明文
    。本案被害人林瑞生等一百五十七人於警詢之指訴，及証人
    繆大俊、張鑑榮、林姿雯、潘麗娟、張淑瑗於警詢之証述；
    均係被告以外之人於審判外之陳述，本案全體被告全及渠選
    任辯護人就前開被害人、證人於警詢之陳述，均未於言詞辯
    論終結前聲明異議，視為同意作為證據，且本院審酌該言詞
    陳述作成時之情況，僅係單純指陳車遭拖吊然已繳罰鍰或裁
    決室收受紅單、清冊等之客觀事實，未為任何主觀指証，認
    無不適當，依刑事訴訟法第一百五十九條之五第一項、第二
    項之規定，自有證據能力。次按被告以外之人於偵查中向檢
    察官所為之陳述，除顯有不可信之情況者外，得為證據，刑
    事訴訟法第一百五十九條之一第二項定有明文。本件證人甲○○於檢察官偵查中之供証，有結文在卷為憑，且偵查中檢
    察官向被告以外之人所取得之陳述，原則上均能遵守法律規
    定，不致違法取供，其可信性極高，並無顯有不可信之情況
    ，依上開規定，前開證人於檢察官偵查中之供証，亦得為證
    據。
二、再按共同被告對於其他共同被告之案件而言，為被告以外之
    第三人，本質上屬於證人，故法院就被告之案件對其他共同
    被告或與被告有共犯關係之人為調查，應依人證之調查程序
    ，傳喚該具證人適格之共同被告或共犯到場，使令具結，命
    其立於證人之地位而為陳述，並通知被告及其辯護人，使有
    行使詰問該證人之共同被告或共犯現在與先前陳述之瑕疵的
    機會，以確保其詰問權，並藉以發現實體真實。除客觀上有
    不能受詰問之情形，或被告及其辯護人放棄其詰問權者，或
    另有傳聞證據仍得例外採證之情形之外，如未踐行此一訴訟
    程序，該共同被告或共犯之陳述，即無容許得作為證據之餘
    地。經查：本案僅被告丙○○聲請對共同被告甲○○為詰問
    對質，甲○○並於原審及本院均以証人身分具結並接受法院
    職權詢問及予公訴人、被告丙○○及其辯護人為詰問，以確
    保被告丙○○之詰問權；餘共同被告相互間，自警訊、偵查
    及於原審或本院之供述，均係本其任意陳述，於法官面前之
    供述，信用性更受相當之保障，其他被告及選任辯護人復均
    捨棄不為詰問，是渠等於警、偵訊及法院之陳述，就有關他
    共犯之犯行，均得引為証據而有證據能力，附此敘明。
三、至被告丙○○提出與被告甲○○於案外之對談錄音，因錄製
    者即係交談之一方，於交談下錄製，並無非法竊錄之疑，且
    錄音係憑機械力照錄，未經人為操作，復未伴有個人主觀意
    見在內，應有證據能力；而將錄音之內容製作成譯文，乃將
    上開具有證據能力錄得之錄音具體為文字紀錄，此部分雖屬
    傳聞，然係交談之一方依錄音內容所製作，復無證據顯示存
    有詐偽或虛飾之情事，況經本院依職權勘驗並於審理期日提
    示上揭錄音譯文，被告甲○○及其選任辯護人亦均表示對證
    據能力無意見之內容為真正，則該錄音譯文依據刑事訴訟法
    第一百五十九條之五規定，亦有證據能力。
貳、有罪部分：
一、本案經訊被告丙○○、甲○○、戊○○、丁○○、辛○○、
    乙○○等人，除被告甲○○就前開事實供承不諱外，餘被告
    均矢口否認犯行。被告丙○○辯稱：其在和平拖吊保管場並
    未負責收取罰鍰的工作，收款事情其均不清楚，被告甲○○
    並未交予任何款項，其亦未曾給被告甲○○四十萬元，其與
    本案均無關係云云。被告戊○○、丁○○、辛○○、乙○○
    四人則辯稱：均係依渠主管甲○○之指示為測試電腦系統，
    方改以手寫方式填具收據，並於電腦勾選不繳交，要無故為
    不實登載之犯意，亦不知甲○○及丙○○侵占代收罰鍰等情
    各云云。
二、經查：被告甲○○證稱其有要求和平拖吊保管場行政人員每
    日隨機就六部汽車、如有拖吊機車，則就三部機車以手寫方
    式開立繳納罰鍰收據，並在電腦中之繳納罰鍰紀錄點選不繳
    交等情，核與證人即同案被告戊○○、四人供証：九十五年
    六、七月間，被告甲○○向渠等表示每天要就六部自小客車
    、三部機車車主繳交違規罰鍰部分以手寫方式開立收據，並
    在電腦中點選「不繳交」，因而實際收取之款項與電腦彙整
    之金額會有差距，渠等乃於下班時將前開手寫收據而致有差
    距之金額註記在便條紙上，直接交給被告甲○○或放入拖吊
    場內之保險箱等情（偵卷(一)第六～十一頁、第廿～廿六頁、
    第四一～四八頁、第五九～六六頁，偵卷(五)第十～廿七頁筆
    錄），均相符合。並與被害人林瑞生、黃景標、吳金井、陳
    威碩、吳宗潔、黃世儒、張聰明、吳雅鵑、李偉、杜芳麟、
    莊淑婷、梁仕勳、李國榮、陳怡雯、溫品樺、周三雅、李金
    城、陳堡琦、黃心怡、梁永和、葉進智、黃淑華、高楓、王
    榮舜、汪政賢、吳亭臻、杜芳麟、莊淑婷、呂昆陽、郭志豪
    、蔡志宏、李偉、吳雅鵑、楊海興、邱勇智、吳美琴、黃景
    標、梁永和、張聰明、劉碧堯、黃景易、李金助、黃世儒、
    周士閔、林秀華、王榮舜、黃秋芬、王文男、羅祥賓、黃才
    元、莊十川、莊坤田、李金城、戴素珠、王任維、賴萬水、
    吳宗潔、陳定國、黃嘉慶、陳萬陽、陳堡琦、鄭德發、潘素
    惠、鍾月娥、顏榮亨、李治廣、趙清元、陳大濱、陳俊傑、
    葉坤榮、高楓、謝振芳、褚建興、白龍德、王蓉華、賴雯慧
    、姜振成、張顥嚴、黃瑜馨、吳金井、王進添、林狄成、徐
    文彬、葉國盛、陳威碩、林菁淑、童月嬌、曾嘉雄、黃俊裕
    、張碧蓮、陳俊憲、林世宗、李國榮、林振楠、宋炳成、陳
    明德、陳文哲、黃淑華、鄭錦文、劉巧玉、黃麗英、林金在
    、蔡清勇、程建裕、黃美麗、尤俊人、何梓彬、黃麗珍、陳
    夆宜、王朝義、周世和、周三雅、賈尚蓮、楊朝榮、游高峻
    、石明華、吳瑞堯、翁國華、陳仲芠、呂易錡、陳怡雯、梁
    仕勳、呂正宗、許岑行、曾勝雄、蔡瑞田、溫品樺、劉壁霖
    、盧添壽、吳陳美惠、李東融、黃心怡、陳佳均、張倫銓、
    車偉誠、楊秀美、許祐霖、林文雄、趙信全、羅塗樹、蔡婉
    珍、陳建夫、賴家弘、施明童、羅志鑫、陳志明、呂世弘、
    潘佳珍、王漪玲、馬文錦、周秀全、陳煜璋、林素琴、李福
    基、沈清芳、張國楨、陳美智等人，於警詢指証均已在和平
    拖吊保管場繳交罰鍰，並取得保管場人員交付手寫收據等情
    節相符。並有卷附以手寫方式開立之「交通部公路總局自行
    收納款項收據」三冊在卷可按（偵卷(二)～(四)），自堪認被告
    甲○○供証指示戊○○等四人於電腦電磁紀錄為不實點選之
    事實屬實。
三、再查，被告戊○○、丁○○、乙○○、辛○○四人均係成年
    人，具有相當之教育程度及工作經驗，應具備吾國成年人平
    均之知識水準。是渠四人對於違規車主已繳納罰鍰時，應於
    其所職掌之電腦紀錄中登載「繳交」，始與客觀事實相符；
    若於該電腦紀錄中登載「不繳交」，即與客觀事實不相符等
    情，衡情應有足夠之智力加以判斷，而無誤解或混淆不清之
    可能。由此可見，被告戊○○、丁○○、乙○○、辛○○四
    人確屬將「明知」不實之事項，登載於渠等所職掌相當於公
    文書之電磁紀錄內無疑。又本案渠四人所為登載不實之犯行
    ，期間自九十五年七月間起至九十六年三月間止，已達九月
    之久，然四人竟無一接獲任何公文或正式通知有測試電腦情
    事，復無人提及究係何因測試？或測試項目為何？顯已逾所
    稱「電腦系統測試」之合理時間，並與常情有違。被告戊○○、丁○○、乙○○、辛○○辯稱非故意不實登載云云，顯
    係推諉卸責之詞，要無足採。是渠四人明知其等之行為係將
    明顯不實之事項登載於公務電腦內，卻仍怠於查證，接續登
    載該不實事項於公務電腦中達九月之久，顯難認渠四人在主
    觀上係完全遭人矇蔽而無法辨事理，是渠四人主觀上之犯意
    應堪認定。況刑法第二百十三條之公務員登載不實文書罪，
    旨在保護公文書之正確性，而維文書之公信力，以公務員明
    知其事項為不實而仍登載於公文書為已足，不以公務員有違
    法之認識，或有致生民眾損害之認識，或有矇蔽長官之可能
    性存在為必要。故被告戊○○、丁○○、乙○○、辛○○四
    人既確將明知不實之事項登入公務電腦中，縱辯稱所為係受
    上級指示而為云云，自非可採。本件事證明確，被告戊○○
    、丁○○、乙○○、辛○○四人不實登載公文書之犯行均堪
    認定。
四、另查：
    (一)被告丙○○於偵查中供陳，任職期間知和平拖吊保管場
        內行政人員有以手寫方式開立代收罰鍰收據，並問過何
        以如此做，渠均稱是電腦故障等語（偵(五)卷第卅二頁筆
        錄）。足認被告丙○○對於和平拖吊保管場內有以手寫
        方式開立代收罰鍰收據等事實並非不知。又同案被告戊○○、丁○○、乙○○、辛○○四位從事入車、出車及
        電腦登錄之行政人員，均已供陳電腦並無異常，而係依
        被告甲○○之指示為之。且本案僅係一小部分之收據（
        汽車至多六紙、機車至多三紙）改以手寫，而同時復尚
        能於電腦資料中勾選「不繳交」及對台北縣政府自行收
        納拖吊費、移置費之款項收據，亦仍可以電腦列印，則
        何來電腦故障之情？且如附表所示，本案以前揭每日手
        寫給據情形之期間長達九個月，衡情要無可能每日電腦
        均故障，且被告丙○○既係派駐於和平拖吊場之小隊長
        ，為該拖吊保管場之最高長官，如拖吊場電腦每日均故
        障，其更無不知之理。乃被告丙○○辯稱其不知有收款
        異常云云，顯無足採。況被告丙○○既係臺北縣政府警
        察局新莊分局交通分隊小隊長，為警政單位派駐於和平
        拖吊保管場的最高長官，依其專業職能，對於場內有行
        政人員以反常的手寫方式開立代收罰鍰收據，時間長達
        九月之久等情，既屬明知，衡情無不予調查處理之理。
        被告丙○○竟完全置之不理，反辯稱對被告甲○○利用
        職務侵占財物之行為完全不知且未參與云云，顯係飾卸
        之詞，要難採信。
    (二)依臺北縣政府警察局租用民間拖吊車（場）執行違規停
        車車輛拖吊及保管作業規定以觀，拖吊保管場人員代收
        違規停車罰鍰後，均應於當日就已繳罰鍰及未繳罰鍰者
        ，分別鍵入電腦，結算後即交由派駐之被告丙○○檢核
        用章，且應按日就「違反道路交通管理事件通知單」收
        受之款項應送繳指定之帳戶。而依證人繆大俊證稱：其
        於新莊分局警備隊警員期間，調派支援和平拖吊保管場
        ，因患糖尿病需洗腎，故擔任十二～廿四時之值班勤務
        ，週休二日。違規車輛拖吊至保管場時，會將「違反道
        路交通管理事件通知單」、「拖吊妨害交通車輛作業通
        知單」交給保管場的行政人員，若違規人僅繳納移置及
        保管費，不繳罰鍰，即由其負責填寫告發單及車主資料
        後，告發單通知聯交當事人簽收，另移送聯則統一收放
        在專門存放箱子內，翌日由會計甲○○彙整造冊送分局
        等語（他三二九四卷第四八～五一頁調查筆錄）。另任
        新莊分局承辦交通裁決業務之證人張鑑榮證稱：其負責
        交通違規告發單的領用及管制，拖吊場員警於領用後告
        發之存根聯裁決室均依規定控管，對於民間和平拖吊保
        管場之監督及稽核職權應係警察局交通隊之職權，分局
        裁決室並無監督及稽核之權等語（同卷第五一～五三
        頁）。是本件被告丙○○既係和平拖吊保管場之駐場員
        警，依前揭規定自有檢核每日代收違規停車罰鍰之職權
        義務。
    (三)証人即被告甲○○於原審結證稱：其平日負責的業務是
        總結前一天的帳，去銀行繳款；亦即前一天行政人員總
        結收的罰單都要輸入電腦，我就把總結從電腦印出來核
        對現金金額無誤後，再拿去銀行存。收的錢分為罰款、
        拖吊費、保管費，報表會分開，錢都是存到臺灣銀行，
        只是戶名不同。前一天的違規部分包含罰款、紅單、報
        表等均需一併交到新莊分局之裁決室。緣因保管場有一
        次電腦無意間當機，而改以手寫收據給車主，日後再以
        電腦補登，嗣忘記補登，但亦無人發覺，其方查覺得以
        此法取財。然因紅單不論已繳或未繳都要交給被告丙○○經手彙整，故其須被告丙○○之配合。其以家庭經濟
        困難，需四十萬元應急，請被告丙○○幫忙，並告以多
        的都給他，當場被告丙○○沒說話默許，事後其給被告
        丙○○的錢也都有收（原審卷第一０五～一０九頁審判
        筆錄）等情。嗣於本院亦供証：其均將已繳、未繳分類
        ，將單據及報表綑在一起，交予小隊長核章，未曾僅交
        報表給小隊長，前後任均同等語（本院九十八年一月十
        四日審判筆錄第八頁）。核與前任派駐和平拖吊保管場
        小隊長之証人謝沛流結証：拖吊場會計製作報表，會交
        其看及蓋章，其僅為形式上檢查。車拖吊回來，紅單也
        會跟著回來，紅單交給值班員警，如拖吊費及罰一起繳
        ，就由公司入帳，如只繳拖吊費，未繳罰單，員警會紀
        錄，於會計交報表時，其會點未繳紅單與報表是否吻合
        （同上筆錄第四、七頁）等情相符。是和平拖吊保管場
        之代收罰鍰業務，確係由派駐新莊分局交通隊之員警即
        被告丙○○負責監督稽核無誤。又前任小隊長庚○○均
        會清點未繳紅單與報表是否吻合，則被告甲○○前揭証
        稱因紅單不論已繳或未繳都要須交小隊長經手彙整，故
        其須得被告丙○○之配合等語，即非子虛。又前開和平
        拖吊保管場代收罰鍰之表冊上，亦均蓋有被告丙○○之
        職章，此節亦為被告丙○○所自承；是被告丙○○再辯
        稱其本人就上開罰鍰繳納事項都沒有經手，是由被告甲○○全權處理，刻其職章自己拿去蓋，沒有經過其授權
        ，且相關表冊都是由被告甲○○直接送新莊分局裁決室
        ，不用經過其控管云云，均屬事後卸責之詞，不足採信
        。況本案被告甲○○利用職務上之機會，以上揭手法侵
        占財物之時間長達數月，而和平拖吊場每日所代收罰鍰
        之相關表冊又需送臺北縣政府新莊分局裁決室加以稽核
        ，若非有被告丙○○在和平拖吊保管場從中配合包庇，
        被告甲○○又何能平均每日詐取六部汽車、三部機車之
        罰鍰逾而不被查覺。又被告甲○○與被告丙○○並無仇
        怨，此為被告丙○○所自承，被告甲○○要無故為誣攀
        之理，甚且被告丙○○係警員，而被告甲○○僅係和平
        拖吊保管場之僱員，依一般人民之法律認知，多會認與
        員警共同貪污，較諸自己貪取業務上之款項，罪責更為
        嚴重。是本件被告甲○○既已自白其侵占財物犯行而願
        接受處罰，苟非被告丙○○確有上揭犯行，衡情被告甲○○更無甘冒自身罪責加重之風險，而無中生有指稱被
        告丙○○亦涉案其中之理。從而，被告甲○○前揭證述
        ，自屬可信。
    (四)証人甲○○另結証：其於戊○○等人用作單（用手寫）
        方式，每天隨機作六輛汽車、三輛機車所收取之罰鍰款
        項，其會先收起來，並未存入銀行，等到聚集多一點時
        ，如十萬元、廿萬元，再整筆錢在和平拖吊保管場交給
        被告丙○○，從開始至事發，其共拿了多少錢給被告丙○○，已不清楚，只知其自己拿走了其中四十萬元等語
        。至辯護意旨雖以依同案被告甲○○在第一商業銀行之
        甲存、乙存帳戶資料以觀，並無每筆存入二、三萬元之
        金額，亦無提領十萬元、廿萬元之紀錄，可見其所證稱
        係將每日詐得款項先存起來，彙集到一個整數再交給被
        告丙○○等情，並不相符，故其所證不足採信云云。然
        如前述，被告甲○○前係稱每天將隨機六輛汽車、三輛
        機車所收取之罰鍰款項，「其會先收起來，並未存入銀
        行」，則當無被告選任辯護人所指二、三萬元之存入紀
        錄；又個人現金存提、流動之原因情形甚多，被告甲○○多次說明其在同一銀行之甲、乙存帳戶，均供其與父
        母及家人生意上使用，往來十分複雜，自尚難單純選擇
        部分銀行交易紀錄與證人即同案被告甲○○之部分證詞
        略有出入，即遽行全盤推翻其證言之憑信性，辯護意旨
        前揭所辯尚非可採，附此說明。
    (五)至被告丙○○提出其與被告甲○○於九十六年六月十二
        日約在林口長庚醫院麥當勞之談話錄音帶及譯文，証明
        被告甲○○寫自白書及表明本案與被告丙○○無關，還
        丙○○清白後，自己不再受良心之譴責，以証明被告甲○○所証丙○○亦涉案不實等語。然查：
        (一)被告甲○○業已表明係因之前與被告丙○○太太見過
          面，分析因被告丙○○是警務人員，如與他有牽扯，
          罪刑會較重，故先已達共識，由其承擔全部刑責，丙○○並會負責補償甲○○已繳回補之金額，及代聘好
          律師為其辯護，當日並由被告丙○○夫婦二人教導如
          何寫自白書（本院九十八年四月廿九日審判筆錄第四
          頁）等情，核與該錄音內容：
          （00:11:07）
          丙○○：公務員十年以上的，對不對，業務侵占五年
                  以下六個月以上，如果你沒有前科
          周太太：可以交保，可以緩刑，這我之前有跟他講過
                  ，我們稍想一些也知道…，五年以下六個月
                  以上
          （00:13:00）
          甲○○：我跟你講啦，現在就是因為那一天我們去講
                  …講不對…
          丙○○：就你跟我演…你交給我，你錢怎麼會交給我
                  ，沒意思嘛
          （00:14:44）
          周太太：你那時沒想到說，你跟小隊長如果連在一起
                  ，罪是加倍的，你沒想到
            ：
          丙○○：十萬元交保，嚴重吧，這事情，這樣看可不
                  可以解決，你看看，你想想，看可否照實講
          周太太：…我們講實在的，我們請教陳勝文律師說五
                  年以下六個月以上，你又沒有前科你知道嗎
                  ，我們會盡量看可否降到我們自然繳零，…
          丙○○：你如果要請律師，我們可以幫忙，沒關係，
                  我有問律師，今天如果你有誠意，寫一個自
                  白，我叫律師遞狀出去
            ：
          周太太：你如果怕我們告你，我們寫一個法律追訴權
                  放棄書
          甲○○：我小（似指小隊長）也這樣講
          （00:17:01）
          周太太：狀紙就趕快寄去，讓他開庭，然後
          丙○○：你說的情形，我們他寫下來，你要跟檢察官
                  講，我就沒這回事
          甲○○：可不可以請律師教怎麼寫比較好
          周太太：律師說不行教，因為好像他等強迫你，這樣
          丙○○：他講自己寫…不然我叫律師來寫就好了，看
                  你怎麼講，你跟檢察官怎麼講…這都不屬實
                  …
          （00:24:10）
          周太太：…我覺得美玲喔，你那天跟我講說因為金錢
                  上喔，我覺得你也要寫，法官有同情心…
            ：
                  你不要說怕影響到公司，也是你要寫呀…
          （00:41:40）
          丙○○：你不可以說你有拿多少錢給我…
          甲○○：喔
          丙○○：再另外寫
            ：
                  你把叫你說，你拿多少給我，我拿多少錢給
          （00:44:45 )
          丙○○：你後面再寫說，以上本人所寫都屬實，跟公
                  司啦，都沒有關係啦，周小隊長與本公司一
          甲○○：那件事情吧
          丙○○：就是我進你公司都沒有，沒看見…
                  都沒有關聯喔…沒有關係，真的沒關係啦
                  看這樣你可不可以幫我的忙，一定要澄清，
                  不然我真的跳到黃河都說不清
          所載情形均相符合，是被告甲○○所述，可堪採信。
          被告丙○○夫婦既事先與被告甲○○先獲一共識，並
          以如與任公職之丙○○共犯，刑責會加重一倍，衡情
          被告甲○○為解自己之重責，復為解有同事情誼之丙○○，自會依言為不實之自白。
        (二)另被告既係事先準備錄音以套取有利自己之陳述，是
          錄音中摻雜「要照實講」、「講出真相」、「可以還
          我清白」、「我沒有去牽涉跟你拿錢」等語，大多由
          丙○○夫婦自述，並只是片斷，自無從為被告丙○○
          有利之認定。至錄音中被告甲○○提及「我說的都是
          事實，只有說你的部分不是事實」、「頭剃下去，越
          講越順」、「可能會比較好睡了吧」、「每走一趟法
          院，我回來就良心一次不安」（譯文第六、九、十一
          、十二頁）等，被告丙○○及其選任辯獲人主張足認
          被告甲○○所証不實之言語，然被告甲○○業已陳明
          ：因前已與丙○○太太達成共識，故對談中會說些「
          頭剃下去了」安慰的話；「上法院會良心不安」，則
          係針對自己所做錯事；「說你的不是事實」是寫自白
          書時，對方引導這樣寫的內容等語，核與然各該言語
          前後對話錄音內容分別為：
          (1)「丙○○：你寫自述人，什麼時候…甲○○：要寫
            自述人。丙○○：當然，自稱啊。～周太太：…你
            犯罪你不對的動機你也要寫，也要讓檢察官知道。
            丙○○：你平時…有跟他說我怎樣嗎？甲○○：沒
            多少，我哪會記得，輪12梯呢。丙○○：大家譬如
            說的都不是事實，你說的是事實。甲○○：『我說
            的都是事實，只有說你的部分不是事實。』丙○○
            ：都不是事實，對我說，對小隊長說的犯罪事實。
            甲○○：這算口供嗎？這算口供嗎？」
          (2)「丙○○：…我不知道你是怎講的。甲○○：差不
            多了，都沒有…重點就是問你錢是怎麼拿的，怎樣
            給我的，在什麼地方的，在什麼地方拿錢給我的。
            丙○○：你都提出，這都不是事實，將你那天在那
            個分局所講的話重覆一次，就說這都不是事實，事
            實也是這樣。周太太：啊周小隊長也沒有拿錢給你
            ，怎麼你要寫成這樣呢？甲○○：不是已經講『頭
            剃下去了』周太太：頭剃下去了，也是你有講這樣
            嗎。甲○○：『越講越順』」
          (3)「甲○○：…我再想看看他那天跟我問什麼。周太
            太：什麼都說了，我覺得今天比較輕鬆了吧。甲○○：『可能會比較好睡了吧』」
          (4)「周太太：律師也有說，也許你也可以緩刑。甲○○：緩刑是最好啦。周太太：不過緩刑還有包括易
            科罰金，你知道嗎？我才說我們請一個比較好的律
            師，那應該你自己承認的，可能罪也比較少，但查
            出來罪就比較重。甲○○：對啊，沒有啦，『我每
            走一趟法院，我回來就良心一次不安』，我那晚絕
            對跟你們一樣不能睡，說真的我要是說謊我也會怕
            。周太太：對啦。」
          各以觀，『我說的都是事實，只有說你的部分不是事
          實。』確係雙方業已開始教寫自白書，而對自白書內
          容用語之交談；『頭剃下去，越講越順』、『可能會
          比較好睡了吧』亦均係順著丙○○夫婦之前言應和之
          語，至『我每走一趟法院，我回來就良心一次不安』
          ，之後甲○○更言明對再至法院說謊亦心存畏懼，恐
          與被告丙○○夫婦同無法入睡等語。
        (三)綜上，被告提出前揭錄音內容，除認被告甲○○所為
          單獨一人犯行之自白書，係應被告丙○○夫婦以與公
          務員共犯可能加重罪刑及會代聘好律師之威脅、利誘
          所為，要無從自甲○○順應之口語，為有利於被告丙○○之認定。是被告及其選任辯護人所辯，乃無足採
          。
五、此外，並有臺北縣政府警察局交通隊和平拖吊保管場每日領
    車未繳罰鍰清冊、出場明細表、被告甲○○提出之補繳違規
    罰鍰收據、統計明細表等件在卷可稽。本件事證明確，被告
    丙○○之犯行堪予認定。
六、按以錄音、錄影或電磁紀錄藉機器或電腦處理所顯示之聲音
    、影像或符號，足以為表示其用意之證明者，依刑法第二百
    二十條第二項規定，以文書論。本件被告戊○○、丁○○、
    乙○○、己○○四人於其所掌管，由和平拖吊保管場所設置
    與臺北縣政府警察局連線之電腦公文書內，點選不實之罰鍰
    「不繳交」電磁紀錄，則上開所謂「電腦公文書」自係刑法
    第二百二十條第二項所定電磁紀錄藉電腦之處理所顯示之符
    號，足以為表示各違規車主繳款用意證明而以文書論之公文
    書。被告戊○○、丁○○、乙○○、辛○○四人上開登錄不
    實事項於公務電腦之行為，自足以生損害於各該繳納罰鍰之
    違規車主及監理機關對於罰鍰帳目管理之正確性。是核被告
    戊○○、丁○○、乙○○、己○○四人均係犯刑法第二百十
    三條之公務員登載不實公文書罪；被告丙○○、甲○○則係
    犯刑法第二百十六條、第二百十三條之行使公務員登載不實
    公文書罪，及貪污治罪條例第四條第一項第一款之侵占公有
    財物罪。被告丙○○、甲○○係將被告戊○○等人已為代收
    取，並轉交於被告甲○○持有保管中，應列冊上繳監理單位
    指定帳戶之罰鍰，與被告丙○○二人從中即予侵占入己，並
    非使監理單位陷於錯誤再為詐取，是公訴人起訴二人係犯貪
    污治罪條例第五條第一項第二款之利用職務上機會詐取財物
    罪，容有未洽，惟起訴事實同一，故起訴法條應予變更；另
    被告甲○○每日於收受被告戊○○等人註記手寫收據之金額
    之便條紙後，甲○○即接續在「每日領車未繳罰鍰清冊」為
    不實之登載後用印，再交予被告丙○○核蓋職章，送交分局
    裁決室行使之行使不實登載之公文書部分，雖未經公訴人起
    訴，然如後所述，其與已起訴之推由被告戊○○等人於電腦
    點選「不繳交」之不實登載公文書部分犯行，為接續犯之一
    罪關係，亦為原起訴效力所及，本院因得併予審判，均先此
    敘明。被告戊○○、丁○○、乙○○、辛○○四人，分別於
    交通部公路總局連線電腦網頁中不實點選「未繳交」之登載
    不實公文書部分犯行，係經由具共同犯意聯絡之被告丙○○
    、甲○○指示實行，六人間既具犯意聯絡及行為分擔，則均
    為共同正犯（以下論述丙○○罪責部分，因其於九十六年三
    月廿日調離原職，故均僅至九十六年三月十九日止，其餘之
    人仍接續原犯意續行為之）；而依前開不實電腦資料，接續
    由被告甲○○不實登載於清冊公文書，經由被告丙○○核章
    後，送交新莊分局裁決室而行使該不實登載之清冊公文書部
    分犯行，暨侵占公有財物部分犯行，被告丙○○、甲○○亦
    均有犯意聯絡及行為分擔，併均為共同正犯。被告丙○○、
    甲○○前揭推由被告戊○○、丁○○、乙○○、辛○○四人
    於電腦點選「不繳交」之登載不實公文書犯行，與嗣由被告
    甲○○、丙○○登載不實清冊公文書之犯行，乃時間密接及
    目的單一之接續行為，為接續犯，而渠二人登載不實公文書
    之低度行為，復應為其後行使之高度行為所吸收，不另論罪
    。又被告丙○○、甲○○自始即基於每日均欲侵占六輛汽車
    、三輛機車罰鍰之概括犯意，同時、同地密接為行使不實登
    載之公文書及侵占公有財物犯行，並均各侵害同一之法益，
    應各論以包括接續之一罪；惟被告丙○○、甲○○所犯行使
    不實登載之公文書與侵占公有財物二罪，犯意各別，行為互
    異（被告行為時之新修正刑法業已刪除牽連犯之規定），應
    予分論併罰。又被告甲○○於偵查中自白犯罪，並已繳回六
    十九萬六千三百元，此有被告庭呈交通部公路總局自行收納
    款項收據七束在卷可稽，已逾其所得四十萬元，應依貪污治
    罪條例第八條第二項前段之規定減輕其刑。
七、原審對被告等論罪科刑，固非無見，惟：(一)公訴人起訴被告
    丙○○、甲○○詐取財物部分，如前所述尚有未合，原審未
    依刑事訴訟法第三百條之規定，變更起訴法條，容有未洽。
    (二)被告甲○○每日於收受被告戊○○等人註記手寫收據之金
    額之便條紙後，甲○○即接續在「每日領車未繳罰鍰清冊」
    為不實之登載後用印，再交予被告丙○○核蓋職章，送交分
    局裁決室行使之行使不實登載之公文書部分，如前所述，係
    與已起訴，推由被告戊○○等人於電腦點選「不繳交」之不
    實登載公文書部分犯行，為接續犯之一罪關係，亦為原起訴
    效力所及，然原審漏未併予審酌，容有未洽。(三)被告丙○○
    、甲○○所犯行使登載不實之公文書與侵占公有財物，係二
    不同行為，惟因被告行為時，刑法業已刪除牽連犯之規定，
    而應予分論併罰，原審論以一行為同時觸犯二罪名之想像競
    合，即有未當。(四)被告甲○○庭呈交通部公路總局自行收納
    款項收據計繳回六十九萬六千三百元，原審未詳為計算，於
    判決第十一頁之理由僅載約八十萬元，亦有未洽。(五)本案被
    告甲○○與丙○○計共同侵占一百四十三萬八千八百元，另
    甲○○於丙○○調職後猶接續侵占七萬八千元，合計一百五
    十一萬六千八百元，然其僅繳回六十九萬六千三百元，與貪
    污治罪條例第八條第二項除在偵查中自白外，尚須自動繳交
    全部所得財物之減刑規定不符，原審猶據以減刑，於法未合
    。(六)原判決既依貪污治罪條例判處被告丙○○、甲○○有期
    徒刑之刑，然未依同條例第十七條規定宣告褫奪公權，適用
    法規不當。(七)對被告丙○○、甲○○二人侵占公有財物之所
    得，未依貪污治罪條例第十條之規定，諭知追繳、追徵或抵
    償，亦於法未合。(八)又原判決所附附表有多頁缺漏，致事實
    理由不符，亦有未洽。被告丙○○上訴否認犯行及被告甲○○以量刑過重並請求宣告緩刑上訴，均無理由；公訴人以原
    判決未對被告丙○○、甲○○為褫奪公權之諭知有誤，及對
    被告戊○○等四人宣告緩刑不當（如下所述）上訴指摘，為
    有理由，原判決並有前揭可議，自應由本院撤銷改判。
八、爰審酌被告丙○○為資深員警，擔任臺北縣政府警察局新莊
    分局交通隊之小隊長，竟不知奉公守法，反乘督導和平拖吊
    保管場代收罰鍰業務之機會，包庇同案被告甲○○以前揭手
    法共同侵占車主繳納之罰鍰，金額逾百萬元以上，嚴重影響
    官箴及車主權益，所生危害甚鉅，又其犯後仍矢口否認犯行
    ，拒絕繳回其所詐取之公款，顯然毫無悔意，態度不佳；被
    告甲○○為和平拖吊保管場之會計人員，本應守法執行其受
    委託之公務竟捨此不為，而於發現制度上稽核漏洞後，以侵
    占持有之公有財物，金額逾百萬元以上，又串通駐場督導之
    員警即被告丙○○同流合污，嚴重影響國家行政之正確性及
    車主權益，所生危害非輕，惟其係因家中一時經濟困難，並
    徵得同案被告丙○○之同意後而為，犯後自始即坦承犯行，
    並已繳回所侵占之款項六十九萬六千三百元，確有悔意，態
    度良好，本院認科以得依前揭規定減刑後之最低法定刑，仍
    屬情輕法重，爰依刑法第五十九條之規定減輕其刑。被告戊○○、丁○○、乙○○、辛○○四人均係和平拖吊保養場之
    基層員工，受同案被告甲○○之指示為本件犯行，所為雖不
    無可議，惟渠等犯罪之動機、目的、手段均屬輕微，涉入情
    節甚淺，四人因到職期日不同（戊○○九十四年三月到職、
    丁○○八十九年二月到職、乙○○九十五年七月十七日到職
    、辛○○九十五年十月廿日到職），致涉犯時間長短不同，
    惟犯後仍矢口否認犯行，犯後態度不佳等各別情狀，不宜為
    緩刑之宣告，乃分別量處如主文所示之刑，以資懲儆，並對
    被告丙○○、甲○○所犯貪污治罪條例之罪，分別依法諭知
    褫奪公權之期間，暨扣除被告甲○○已繳回六十九萬六千三
    百元後，對被告丙○○及甲○○就其餘二人共同侵占所得之
    八十二萬零五百元，諭知連帶追繳，如全部或一部無法連帶
    追繳時，以渠財產連帶抵償之。另被告甲○○所犯行使登載
    不實公文書罪及被告戊○○、丁○○、乙○○、辛○○四人
    所犯登載不實公文書罪之犯罪時間，均係在九十六年四月廿
    四日前，均合於中華民國九十六年罪犯減刑條例所定得予減
    刑之規定，應分別依該條例減其刑為二分之一。暨對被告丙○○、甲○○所受宣告有期徒刑部分，併定其應執行刑，以
    彰法紀。
、不另為無罪部分：
一、公訴意旨另以被告戊○○、丁○○、乙○○、辛○○四人於
    台北拖吊管理系統網頁中就違規罰鍰一欄不實點選「不繳交
    」之涉犯刑法第二百十三條之公務員登載不實犯行外，同時
    另涉犯貪污治罪條例第五條第一項第二款之幫助公務員利用
    職務詐取財物罪。
二、按犯罪事實，應依證據認定之，無證據不得認定其犯罪事實
    ；又不能證明被告犯罪者，應諭知無罪之判決，刑事訴訟法
    第一百五十四條第二項、第三百零一條第一項分別定有明文
    。又刑事訴訟上證明之資料，無論為直接或間接證據，均須
    達於通常一般之人均不致有所懷疑，而得確信其為真實之程
    度，始得據為有罪之認定，若其關於被告是否犯罪之證明未
    能達此程度，而有合理懷疑之存在，致使無從形成有罪之確
    信，根據「罪證有疑，利於被告」之證據法則，即不得遽為
    不利被告之認定，亦有最高法院七十六年台上字第四九八六
    號判例可稽。其以情況證據（即間接證據）斷罪時，尤須基
    於該證據在直接關係上所可證明之他項情況事實，本乎推理
    作用足以確證被告有罪，方為合法，不得徒憑主觀上之推想
    ，將一般經驗有利被告之其他合理情況逕予排除，並有最高
    法院三十二年台上字第六七號判例意旨參照。
三、經詢本案被告戊○○、丁○○、乙○○、辛○○四人均堅決
    否認有上揭幫助公務員利用職務詐取財物等犯行，並均辯稱
    ：渠等僅係和平拖吊保管場的收費小姐，受主管即被告甲○○告知要測試電腦系統為由，所以要每日隨機抽幾部車子用
    手寫方式開立收據，並在電腦上點選不繳交，渠等是聽命行
    事，完全不知道被告甲○○、丙○○竟然會利用這種方式來
    詐取財物，從頭到尾也沒有分到任何好處，並沒有幫助犯罪
    的意思等語。
四、經查，被告戊○○、丁○○、乙○○、辛○○四人前揭所辯
    ，核與證人即同案被告甲○○於原審證述：我有拜託收款之
    行政人員即被告丁○○、乙○○、辛○○、戊○○等人用作
    單（手寫）的方式，一天作六張；我向他們說電腦常常當機
    ，為了測試電腦，所以才請他們幫忙，我跟他們說這麼做是
    為了測試電腦，他們一開始有追問，我就說是上面交待要做
    的，後來他們就沒有再問了；平時和平拖吊保管場負責收費
    的員工就是戊○○、丁○○、乙○○、辛○○四人，他們並
    不知道我和丙○○詐取財物的事情，我沒有跟他們說這些事
    ，他們也沒有分到錢等語相符（原審卷第一０三～一一五頁
    審判筆錄），自堪採信。此外，本院亦查無其他積極證據足
    以證明被告戊○○、丁○○、乙○○、辛○○四人確有公訴
    人所指之幫助犯意。從而，本院自難僅以被告被告戊○○、
    丁○○、乙○○、辛○○四人曾依同案被告甲○○之指示，
    在公務電腦上登載不實事項之行為，即遽認渠四人亦另有幫
    助被告甲○○、丙○○利用職務詐欺取財之犯意。渠等此部
    分犯行既屬不能證明，揆諸前揭判例說明，即不得遽為不利
    被告之認定。惟公訴意旨既認此部分與前揭論罪科刑部分，
    為想像競合之裁判上一罪關係，爰不另為無罪之諭知，附此
    說明。
肆、據上論斷，應依刑事訴訟法三百六十九條第一項前段、第三
    百六十四條、第二百九十九條第一項前段、第三百條，貪污
    治罪條例第四條第一項第一款、第十條、第十七條，刑法第
    十一條前段、第二十八條、第二百十六條、第二百十三條、
    第二百二十條第二項、第五十九條、第三十七條第二項、第
    三項、第五十一條第五款前段，中華民國九十六年罪犯減刑
    條例第二條第一項第三款、第七條、第十條，判決如主文。
本案經檢察官林炳雄到庭執行職務。
中    華    民    國   九十八   年   七   月   十五   日
                  刑事第四庭審判長法  官  陳筱珮
                                  法  官  周煙平
                                  法  官  陳玉雲
以上正本證明與原本無異。
如不服本判決，應於收受送達後10日內向本院提出上訴書狀，其
未敘述上訴之理由者並得於提起上訴後10日內向本院補提理由書
（均須按他造當事人之人數附繕本）「切勿逕送上級法院」。
                                  書記官  陳思云
中    華    民    國    98    年    7     月    20    日
附錄：本案論罪科刑法條全文
貪污治罪條例第4條
有下列行為之一者，處無期徒刑或十年以上有期徒刑，得併科新
台幣一億元以下罰金：
一、竊取或侵占公用或公有器材、財物者。
二、藉勢或藉端勒索、勒徵、強占或強募財物者。
三、建築或經辦公用工程或購辦公用器材、物品，浮報價額、數
量、收取回扣或有其他舞弊情事者。
四、以公用運輸工具裝運違禁物品或漏稅物品者。
五、對於違背職務之行為，要求、期約或收受賄賂或其他不正利
益者。
前項第 1 款至第 4 款之未遂犯罰之。
貪污治罪條例第10條
犯第 4 條至第 6 條之罪者，其所得財物，應予追繳，並依其情
節分別沒收或發還被害人。
犯第 4 條至第 6 條之罪者，本人及其配偶、未成年子女自犯罪
時及其後三年內取得之來源可疑財物，經檢察官或法院於偵查、
審判程序中命本人證明來源合法而未能證明者，視為其所得財物
。
前二項財物之全部或一部無法追繳時，應追徵其價額，或以其財
產抵償之
。
為保全前三項財物之追繳、價額之追徵或財產之抵償，必要時得
酌量扣押其財產。
貪污治罪條例第17條
犯本條例之罪，宣告有期徒刑以上之刑者，並宣告褫奪公權。
中華民國刑法第216條
（行使偽造變造或登載不實之文書罪）
行使第 210 條至第 215 條之文書者，依偽造、變造文書或登載
不實事項或使登載不實事項之規定處斷。
中華民國刑法第213條
（公文書不實登載罪）
公務員明知為不實之事項，而登載於職務上所掌之公文書，足以
生損害於公眾或他人者，處1年以上7年以下有期徒刑。
中華民國刑法第220條
（準文書）
在紙上或物品上之文字、符號、圖畫、照像，依習慣或特約，足
以為表示其用意之證明者，關於本章及本章以外各罪，以文書論
。
錄音、錄影或電磁紀錄，藉機器或電腦之處理所顯示之聲音、影
像或符號，足以為表示其用意之證明者，亦同。


司法院資訊處製作；財團法人民間司法改革基金會備份。
